臺灣高等法院花蓮分院刑事判決　　　　 100年度上易字第70號
上　訴　人　臺灣花蓮地方法院檢察署檢察官
被　　　告　許添福
　　　　　　宋秀婷
共　　　同
選任辯護人　林國泰律師
上列上訴人因被告等人竊盜案件，不服臺灣花蓮地方法院99年度
易字第633號中華民國100年3月29日第一審判決（起訴案號：臺
灣花蓮地方法院檢察署99年度偵字第1392號），提起上訴，本院
判決如下：
    主  文
上訴駁回。
    理  由
一、公訴意旨略以：被告許添福、宋秀婷共同基於意圖為自己不
    法所有之犯意聯絡，於民國98年8月21日至25日左右，將李
    文章（已於98年8月20日死亡）所有於其生前質押予鍾春賢
    ，而由李文章與鍾春賢於98年3月間（起訴書誤載為99年3月
    間）左右借放在被告宋秀婷、許添福所有位於花蓮縣壽豐鄉
    ○○村○○路2段42號旁空地（下稱上開土地）之小松牌PC-
    300-5怪手1台、MS-180-3型怪手1台，及鍾春賢所有借放於
    上開土地之板車1台、發電機1台、貨櫃1個、怪手挖斗1個、
    碎石機（壓頭）1個等物（下稱上開機具），委由不知情之
    劉景彬載運至花蓮縣新城鄉康樂村加灣1之6號之東穩貨運行
    後竊取之，得手後，復出售予綽號「阿寶」之人。嗣為鍾春
    賢發覺而報警查辦，因認被告許添福、宋秀婷所為均係涉犯
    刑法第320條第1項之竊盜罪嫌等語。
二、關於證據能力
(一)公訴人認被告許添福、宋秀婷二人涉有竊盜罪嫌，係以告訴
    人即證人鍾春賢於警、偵訊時之指述、證人劉景彬、姜管和
    於警詢之證述、證人賴志雄於偵訊時之證述及動產質權借款
    契約書、照片等為證。經查，被告許添福、宋秀婷及其辯護
    人對於告訴人即證人鍾春賢、證人姜管和於警詢之陳述，均
    否認其證據能力（本院卷第41頁），而告訴人鍾春賢、證人
    姜管和於警詢時所陳述關於被告二人涉犯竊盜犯行之情節，
    與渠等於原審證述之內容均大致相符，是鍾春賢、姜管和警
    詢筆錄核非證明被告二人犯罪事實存否所必要，應認無證據
    能力，但得作為渠等於原審所為證言憑信性之彈劾證據使用
    ，附此說明。
(二)次按，被告以外之人於審判外之言詞或書面陳述，除法律有
    規定者外，不得作為證據。又被告以外之人於審判外之陳述
    ，經當事人於審判程序同意作為證據，法院審酌該言詞陳述
    或書面陳述作成時之情況，認為適當者，亦得為證據。當事
    人、代理人或辯護人於法院調查證據時，知有第159條第1項
    不得為證據之情形，而未於言詞辯論終結前聲明異議者，視
    為有前項之同意，刑事訴訟法第159條第1項、第159條之5分
    別定有明文。查，證人劉景彬、賴志雄分別於警、偵訊時之
    證述及告訴人鍾春賢於偵查中所為證言，及本件卷證內之所
    有文書證據，檢察官、被告二人及其辯護人均不爭執其證據
    能力，且迄於本院言詞辯論終結前亦未聲明異議，本院審酌
    該等證據作成時之情況，並無違法取證或證據力明顯偏低等
    顯不可信之情況，以資為證據並無不當，依前揭規定，應均
    有證據能力。至證人即告訴人鍾春賢及證人姜管和、賴志雄
    於原審具結後經交互詰問所為證言，有證據能力，自不待言
    。
三、本院之判斷
(一)訊據被告二人固坦承委由劉景彬將上開機具載運至花蓮縣新
    城鄉康樂村加灣1之6號之東穩貨運行，並已將怪手2台出售
    等情，惟堅詞否認有何公訴人所指之竊盜犯行，均辯稱：係
    李文章向其等借錢，將上開機具放在上開土地為擔保，其等
    並無竊盜之犯意等語。
(二)按刑事訴訟法第161條第1項規定，檢察官就被告犯罪事實，
    應負舉證責任，並指出證明之方法。因此，檢察官對於起訴
    之犯罪事實，應負提出證據及說服之實質舉證責任；倘其所
    提出之證據，不足為被告有罪之積極證明，或其闡明之證明
    方法，無從說服法官以形成被告有罪之心證，基於無罪推定
    之原則，自應為被告無罪判決之諭知（最高法院92年度臺上
    字第128號判例參照）。次按，刑法第320條第1項竊盜罪之
    成立，除客觀上須有趁人不知而竊取他人之物之行為外，主
    觀上尚須行為人有為自己或第三人不法所有之意圖為必要，
    而所謂「不法意圖」係指行為人對於該物於法律上並未具有
    支配權利或請求理由之心裡認知，倘行為人主觀上無不法所
    有之意圖，縱客觀上有取得他人所有物之行為，亦難以竊盜
    罪相繩。
(三)經查：被告二人辯稱係因李文章向其等借錢，而提供上開機
    具為擔保等語，有其等提出李文章簽章之「現金借支單」影
    本1紙附卷可稽（原審卷第25頁），且於本院審理中復提出
    該「現金借支單」原本1紙，經本院核閱無訛。而該「現金
    借支單」其上之「李文章」簽名與告訴人所提出94年11月20
    日砂石生產設備買賣書上之「李文章」簽名（本院卷第60頁
    ），以肉眼辨識，其中「文」字極近相同，「李」、「章」
    二字則甚類似，此並為檢察官及辯護人所不爭（本院卷第47
    頁），足見被告二人所提出前開李文章簽具之「現金借支單
    」確係真正。又李文章向被告二人借錢時，亦拿告訴人鍾春
    賢所有之土地所有權狀予被告二人，委請被告二人變賣該土
    地以償還借款等情，除據證人賴志雄於偵查及原審證述明確
    外（詳偵查卷第23頁至第24頁、原審卷第54頁至第57頁），
    告訴人鍾春賢亦於原審證稱：李文章確拿其土地有權狀向他
    人借錢；被告許添福於李文章去世後，將該土地所有權狀還
    給其等情在卷（詳原審卷第51頁），即於本院審理中仍為同
    一之陳述（本院卷第45頁）。復參以被告二人提出之不動產
    買賣契約書影本，顯示被告宋秀婷於96年4月23日將其所有
    位於桃園縣蘆竹鄉之土地出售予吳振淇，獲得300萬元之土
    地價款，其確有資力足以借款予李文章之情。是被告二人辯
    稱：其等與李文章有借貸關係，李文章將上開機具放到上開
    土地作為質押擔保等語，當非無據，堪以採信。從而，被告
    二人於李文章死亡後，為確保其債權，而認其等得依法對上
    開機具行使質權，殊難認被告二人主觀上有何不法所有之意
    圖，揆諸前開說明，被告二人之行為與竊盜之構成要件有間
    ，無以該罪相繩之餘地。
(四)至告訴人鍾春賢指稱上開機具除怪手2台係李文章質押給伊
    ，其餘之機具均係伊所有之物等情，依其提出李文章與其訂
    定之96年5月30日動產質權借款契約書、估價單等及依憑證
    人姜管和於原審之證言，縱屬為真，惟參諸告訴人鍾春賢於
    原審審理時所證稱：「（你有無和被告二人說這些東西是暫
    放或是什麼原因放在這裡？）沒有，都是李文章和他們談的
    」、「（李文章把起訴書所載物品放到許添福使用的土地之
    後，你有無和許添福聯繫？）我沒有和他聯繫…」「「（這
    些物品放在被告土地這段期間，你們有無使用這些東西？）
    沒有」等語（詳原審卷第47頁、第52頁、第53頁），足見將
    上開機具放置被告二人所有上開土地上等事宜，均係李文章
    和被告二人洽談，告訴人鍾春賢全未參與，且告訴人鍾春賢
    於放置後即未曾使用過上開機具，由此，顯不足以使被告二
    人知悉告訴人鍾春賢係上開機具之所有權人或質權人，則仍
    難謂被告二人將李文章放置上開土地上之部分機具變賣，係
    基於意圖自己不法之所有，自無從據此即認被告二人有竊盜
    之犯意。至告訴人鍾春賢就上開機具與被告二人間之權益究
    如何，純屬民事糾紛，宜循民事訴訟法程序處理，附此敘明
    。
(五)綜上，公訴人所為之舉證，無法使本院確信被告二人有竊盜
    之犯行；此外，本院復查無其他積極證據足認被告二人有檢
    察官所指之此部分犯行。基此，原審為被告無罪之判決，並
    無不合。檢察官上訴意旨，僅依憑告訴人之指陳，並就業經
    原審論斷之事證再予爭執，而未提出其他證據證明被告二人
    有公訴意旨所指之犯罪事實，其上訴自為無理由，應予駁回
    。
據上論結，應依刑事訴訟法第368條，判決如主文。
本案經檢察官李啟明到庭執行職務。
中    華    民    國   100    年    6     月    24    日
                  刑事庭審判長法  官  謝志揚
                              法  官  李水源
                              法  官  許仕楓
以上正本證明與原本無異。
本件不得上訴。
中    華    民    國   100    年    6     月    24    日
                              書記官  黃琪瑋